臺灣宜蘭地方法院刑事判決　　　　　　　 93年度訴字第281號
　　公　訴　人　臺灣宜蘭地方法院檢察署檢察官
　　被　　　告　辛○○　男　4.
　　指定辯護人　本院公設辯護人　甲○○
上列被告因強盜案件，經檢察官提起公訴（九十二年度偵緝字第
一一一號），本院判決如下：
    主  文
辛○○無罪。
    事  實
一、公訴意旨略以：被告辛○○與六、七名姓名年籍不詳之成年
    人，共同意圖為自己不法之所有，基於強盜之犯意聯絡與行
    為分擔，於民國九十一年八月二十六日晚間十時四十分許，
    由被告辛○○負責透過其不知情之胞弟庚○○（另經檢察官
    以九十二年度偵緝字第一一Ｏ號為不起訴處分）邀請庚○○
    之友人乙○○飲酒敘舊，被告辛○○再與其前開某五名友人
    ，及不知情之戊○○、庚○○及乙○○共同至位於宜蘭縣羅
    東鎮○○路之「醉女鋼琴酒吧」飲酒，席間被告辛○○與其
    友人等不斷向乙○○進酒灌醉，並趁機將不明藥物加入乙○○之酒杯中，乙○○未加懷疑而飲用，飲畢庚○○與戊○○
    離去後，被告辛○○再與其友人帶乙○○至位於宜蘭縣梅花
    湖附近之某處賭場賭博，嗣被告辛○○等人於乙○○精神恍
    惚已達不能抗拒之情況下，謊稱其賭輸新臺幣（下同）三百
    三十五萬元，強迫其簽下預藏之票面金額一百萬元本票二張
    及一百三十五萬元本票一張後，由被告辛○○駕駛車輛載乙○○返家；再於同年月二十七日晚間，上開六、七名姓名年
    結北路六號之住處索討賭債，致乙○○心生畏懼，由其大舅
    子丙○○與渠等討價還價後，於九十一年八月二十八日中午
    十二時許，在設於宜蘭縣羅東鎮之「金門餐廳」代為償付票
    款一百七十萬元，因認被告辛○○涉犯刑法第三百二十八條
    第一項之強盜罪嫌，後經蒞庭檢察官當庭變更起訴法條為刑
    法第三百三十條第一項之結夥三人以上加重強盜罪嫌云云。
二、按犯罪事實，應依證據認定之，無證據不得推定其犯罪事實
    。又不能證明被告犯罪者，應諭知無罪之判決，刑事訴訟法
    第一百五十四條、第三百零一條第一項分別定有明文。再按
    告訴人之告訴，係以使被告受刑事訴追為目的，是其陳述是
    否與事實相符，仍應調查其他證據以資審認；另被害人之陳
    述倘尚有瑕疵，則在未究明前，即難遽採為論罪科刑之依據
    。又認定不利於被告之事實，需依積極證據，苟積極證據不
    足為不利於被告事實之認定時，即應為有利於被告之認定，
    更不必有何有利之證據，最高法院五十二年度臺上字第一三
    ００號、六十一年台上字第三０九九號判例參照最高法院五
    十六年度臺上字第八０七號判例可資參照。且按在訴訟上用
    以證明事實之證據，須於通常一般之人均不致於有所懷疑，
    而得確信其為真實之程度者，始得據以為有罪之認定，倘其
    證明尚未達到此一程度，而有合理之懷疑性存在，致使無從
    為有罪之確信時，即應為無罪之判決，最高法院七十六年台
    上字第四九八六號判例意旨亦可參照。
三、公訴人認被告辛○○涉有結夥三人以上加重強盜罪嫌，係以
    證人即被害人乙○○之指訴、證人丙○○之證詞、本票三張
    、合作金庫銀行九十三年四月二十三日合金羅營字第０九三
    ００二０一九一號函所附之被告帳戶交易明細及刑事警察局
    測謊鑑驗結果書一件為其主要論據。訊據被告堅詞否認被訴
    犯行，辯稱略以：伊於九十一年八月二十六日晚間，與乙○○等人一起在「醉女鋼琴酒吧」喝酒，離去時乙○○等人還
    想繼續喝，但二人身上沒錢，欲找友人己○○借錢，即至梅
    花湖附近找己○○，但到該處見己○○在賭博，二人即一同
    參與賭博，最後伊也輸了一百四十萬元，伊僅知道乙○○輸
    了很多錢，但不知道確實的金額，伊與乙○○分別簽立本票
    後即返家，伊並沒有與他人共同使用藥劑致乙○○昏迷而迫
    使其簽立本票之行為，伊合作金庫帳戶內於九十一年八月二
    十九日之現金存款二十萬元係向當時之老闆丁○○所借，並
    非與該等不詳姓名之人為結夥三人以上加重強盜犯行後分得
    之款項等語。
四、經查：
（一）證人丙○○於九十一年八月二十八日中午十二時許，在「
      金門餐廳」代乙○○償付前揭本票票款一百七十萬元一節
      ，業據證人丙○○證述屬實，並有前揭本票三張、提款一
      百七十萬元之帳戶資料（含被害人乙○○之父林開鴻之五
      結鄉農會活期存款帳戶存摺、被害人乙○○之五結郵局帳
      戶存摺、被害人乙○○之姐林俞均中華商業銀行羅東分行
      帳戶存摺影本及籌款明細各一紙）附卷可稽，是被害人乙○○於偵查及本院審理中所稱因為償還前揭三張本票票款
      而支付不詳姓名之人共計一百七十萬元一節，應可認定。
（二）惟查，被告辛○○於九十一年八月二十六日晚間十時四十
      分許，邀請被害人乙○○與某五名不詳姓名友人，及不知
      情之戊○○及庚○○一同至「醉女鋼琴酒吧」飲酒，席間
      被告辛○○與其友人等不斷向乙○○進酒灌醉，並趁機將
      不明藥物加入被害人乙○○之酒杯中，被害人乙○○未加
      懷疑而飲用，飲畢庚○○與戊○○離去後，被告再與其友
      人帶被害人乙○○至位於宜蘭縣梅花湖附近之某處賭場賭
      博，嗣被告與不詳姓名之人於乙○○精神恍惚已達不能抗
      拒之情況下，謊稱其賭輸三百三十五萬元，並強迫其簽下
      預藏之票面金額一百萬元本票二張及一百三十五萬元本票
      一張後，由被告駕駛車輛載乙○○返家，再於同年月二十
      七日晚間，上開六、七名姓名年籍不詳之人，持上開本票
      三張至乙○○索討賭債等情，固據證人即被害人乙○○於
      偵查及本院審理中均指訴在卷。然證人即被害人乙○○於
      偵查中亦指稱：被迫簽下本票時，辛○○在場，庚○○不
      在場，事後是辛○○載我回家，迷迷糊糊當中有人說不簽
      的話要打我等語（見九十二年七月七日偵查筆錄）等語。
      則如被害人乙○○確係在「醉女鋼琴酒吧」處即因飲用摻
      入藥物之酒類後意識不清，參以酒精加速血液循環速度之
      情況觀之，被害人乙○○應迅即因藥物反應而陷於意識模
      糊，何以還能清楚記憶庚○○及馬光強先行離去，且被迫
      簽立本票時被告在場？實與常情不符。另被害人即證人乙○○於本院審理中矢口否認與被告一同參與賭博，然證人
      己○○於本院審理中結證稱：一開始渠與被告及庚○○在
      酒吧喝酒，之後乙○○過來，但是渠先離開，後來被告與
      乙○○打電話給渠說要借錢，渠表示正在賭博沒有空，要
      被告與乙○○過去賭場拿錢，過半小時之後，被告與乙○○就一起開車到梅花湖附近的賭場找渠，看到渠在賭博，
      就一起下場賭博，乙○○說要贏一些錢去喝酒，一開始渠
      與被告及乙○○有一起玩約一個小時，之後渠就離開，沒
      有看到簽本票的情形等語（見本院九十三年十二月二十二
      日審理筆錄），核與被告於本院審理中之陳述大致相符，
      堪信證人乙○○確有參與賭博，證人即被害人乙○○陳稱
      並未參與賭博云云，恐有不實之處。又被害人即證人乙○○雖於本院審理中指稱：其有看到被告在喝酒半個鐘頭以
      後加入藥粉，當時被告躲躲藏藏的，故意把電燈關掉，就
      添加藥粉在酒內，當時其以為是梅子粉之類的東西，並沒
      有懷疑，因為有一個小姐坐在其旁邊，那個小姐說他不要
      喝那杯酒，因為他說酒好像不一樣，但其沒有懷疑，在喝
      那杯酒之前其沒有醉意等語（見本院九十三年十一月二十
      二日審理筆錄）。然當時一同飲酒之證人戊○○於偵查中
      陳稱：上述二攤酒伊從頭到尾都在場，當時人太多沒有注
      意到有沒有人下藥等語（見九十三年三月十五日偵查筆錄
      ），而證人己○○於本院審理中亦結證稱：酒都是酒吧小
      姐倒的等語（見本院九十三年十二月二十二日審理筆錄）
      ，顯見除被害人乙○○之外，並無他人見到被告將藥物摻
      入酒內。況如被害人乙○○認其飲用之酒類遭人下藥，應
      於事發後立即前往檢驗以保存證據，何以於翌日返家後未
      立即前往檢驗，或報警求援，反而籌措款項償還本票債務
      ，實與常情有違。再被害人即人乙○○於偵查中並未指稱
      其有目睹被告在喝酒時加入任何物品等情，若被害人乙○○確有目睹被告加入藥粉之行為，為何於警詢、偵查中未
      明確供述？而遲至距案發之時二年餘後反而能明白指訴目
      睹被告加入藥粉之行為？是被害人乙○○於本院審理中之
      指訴，尚有瑕疵，並非全可採信。
（三）再者，證人丙○○於偵查中經檢察官提示卷附被告照片時
      陳稱印象中並未見到照片中之人前來討債，並於本院審理
      中結證稱：不認識被告，去被害人住處討債之人中亦未看
      到被告，印象中也沒有人提到被告的名字，收錢的人就是
      拿本票到被害人乙○○住處的人，那個人矮矮的，有刺青
      ，看起來很兇，理平頭，年約三十幾歲等語（見本院九十
      三年十一月二十二日審理筆錄），與被告外型特徵不符，
      實無法證明本件要求被害人乙○○簽立本票之人中確包含
      被告，亦無法證明被告有與他人共同迫使被害人乙○○於
      不能抗拒之情形簽立本票。
（四）又被告之合作金庫銀行帳戶（帳號：000000000
      0000號）固於九十一年八月二十九日有二十萬元之現
      金存款記錄，此有合作金庫銀行九十三年四月二十三日合
      金羅營字第０九三００二０一九一號函所附之被告帳戶交
      易明細及存摺內頁影本各一件存卷可稽。公訴人雖認此筆
      匯款入帳時間與證人丙○○於九十一年八月二十八日在「
      金門餐廳」交付款項之時間僅相隔一日，足認係被告與不
      詳姓名之人共同為強盜行為後分得之款項。而證人丁○○
      經本院合法傳喚均未到庭，亦無法證明此筆現金存款之來
      源。但查卷內並無其他證據足以證明此資金與證人丙○○
      交付之款項確有關連性，公訴人徒以臆測方式推論此部分
      之資金即為證人丙○○交付之票款，稍嫌速斷。
（五）末查，本件被告於偵查中經內政部警政署刑事警察局實施
      測謊鑑定，施測結果就沒有教唆他人至乙○○住處催討賭
      債及乙○○有參與賭博之情事，測試結果沒有不實反應，
      惟就未在乙○○的酒杯中摻雜任何藥物一事，則呈現不實
      反應，此有該局九十三年一月二日刑鑑字第六二五號測謊
      結果通知書一件存卷供參。然按測謊鑑定，係依一般人在
      說謊時，會產生遲疑、緊張、恐懼、不安等心理波動現象
      ，乃以科學方法，由鑑定人利用測謊儀器，將受測者之上
      開情緒波動反應情形加以紀錄，用以判別受測者之供述是
      否真實。故測謊鑑定，倘鑑定人具備專業之知識技能，復
      事先獲得受測者之同意，所測試之問題及其方法又具專業
      可靠性時，該測謊結果，如就否認犯罪有不實之情緒波動
      反應，雖不能採為有罪判決之唯一證據，但非無證據能力
      ，仍得供裁判之佐證。至其證明力如何，事實審法院自得
      依職權自由判斷之，此有最高法院八十八年度臺上字第五
      ○三八號判決意旨足資參照。易言之，測謊結果不得作為
      有罪判決之唯一證據。本件被告測謊結果雖就有無摻入藥
      物於酒類中部分呈現不實反應，就被害人乙○○參與賭博
      及未教唆他人致被害人乙○○住處索討本票債務部分無不
      實反應，然如本件被告自將藥物摻入被害人乙○○飲用之
      酒類中，至強迫被害人乙○○簽立本票，並前往被害人乙○○住處索討債務之過程均全程參與，應就其餘測謊問題
      亦呈不實反應，何以部分仍為呈現不實反應？故不得以測
      謊結果推論被告涉有加重強盜之犯行。
五、是綜上所述，本件除被害人乙○○片面之指訴外，並無其他
    證人或積極證據足以證明被告有公訴人所指結夥三人以上強
    盜犯行，而被害人乙○○之指訴，亦多為其主觀臆測、推論
    之詞，未足可採，而被告雖就有無在被害人乙○○飲用酒類
    中摻入藥物一節接受測謊呈現不實反應，然測謊結果不得作
    為有罪判決之唯一依據，業如前述，亦不得僅以被告之合作
    金庫帳戶於證人丙○○交付本票款項翌日有現金二十萬元存
    入，即遽予推論被告涉有公訴人所指之犯行。此外，復查無
    其他積極證據足認被告有何結夥三人以上加重強盜犯行，揆
    諸前揭說明，爰為被告無罪之諭知。
據上論斷，應依刑事訴訟法第三百零一條第一項，判決如主文。
中　　華　　民　　國　　94　　年　　1 　　月　　13　　日
                   臺灣宜蘭地方法院刑事第四庭
                       審判長法  官  林  惠  玲
                             法  官  辜  漢  忠
                             法  官  郭  顏  毓
以上正本證明與原本無異。
如不服本判決應於收受送達後十日內向本院提出上訴書狀，其未
敘述上訴之理由者並得於提起上訴後十日內向本院補提理由書（
均須按他造當事人之人數附繕本）。
                             書記官  邱  淑  秋
中　　華　　民　　國　　94　　年　　1 　　月　　14　　日
